臺灣臺南地方法院民事裁定
110年度消債更字第256號
聲  請  人
即 債 務人  王建富    
代  理  人  黃文章律師
上列聲請人因消費者債務清理事件聲請更生，本院裁定如下：
    主    文
聲請駁回。
聲請費用新臺幣1,000元由債務人負擔。
    理    由
一、聲請意旨略以：債務人積欠無擔保或無優先權債務總額新臺
    幣（下同）1,222,745元，為清理債務，前向最大債權金融
    機構遠東國際商業銀行股份有限公司（下稱遠東銀行）聲請
    消費者債務清理前置調解（110年度南司消債調字第299號）
    ，遠東銀行雖提供分120期、每月每期還款2,192元、年利率
    5%之還款方案，惟債務人因有其他債務，無力清償，致調解
    不成立。債務人目前每月收入約45,000元，扣除每月生活費
    ，及父親甲○○、母親丙○○、未成年子女王○賢、王○芹之扶養
    費外，已無力清償前揭債務，且名下幾無財產，所欠債務未
    逾1,200萬元，亦未經法院裁定開始清算程序或宣告破產。
    為此，爰依消費者債務清理條例（下稱消債條例）提出本件
    更生之聲請等語。　　
二、按「債務人不能清償債務或有不能清償之虞者，得依本條例
    所定更生或清算程序，清理其債務。」消債條例第3條固有
    明文。衡以消費者與金融機構間債之關係之發生，係依契約
    自由原則及相互間之信賴為基礎，此為社會經濟活動得以維
    繫及發展之重要支柱，債務人經濟窘迫，固不應任其自生自
    滅，債權人一方之利益，仍不能因之摒棄不顧。是法院審酌
    上開條文所謂「不能清償或有不能清償之虞」，自宜綜衡債
    務人全部收支、信用及財產狀況，評估是否因負擔債務，而
    不能維持最基本之生活條件，為其判斷之準據。
三、經查：
  ㈠債務人固主張其任職於廣倫精密工業股份有限公司，月薪約4
    5,000元等語(見本院卷第79、81頁)，惟經本院函詢廣倫精
    密工業股份有限公司提供債務人最近半年之薪資單，債務人
    最近半年平均實領月薪為51,519元(見本院卷第95頁)，是債
    務人之償債能力應以51,519元為據。
　㈡又消費者債務清理條例立法目的係為使不幸陷入經濟困境之
    人得以清理債務、重建生活，並在清理債務過程中能適度保
    有符合人性尊嚴之最低基本生活所需，而非維持債務人過去
    慣常之寬裕生活型態，否則非僅有悖於消費者債務清理條例
    之意旨，更係將債務人因個人浪費或財務管理失控之風險不
    當轉嫁予金融機構負擔，顯非公允。故為妥適調整債務人與
    債權人及其他利害關係人間之權利義務關係，保障債權人獲
    得公平受償，並謀求消費者經濟生活之重建復甦機會，法院
    對於債務人每月必要生活費用之數額，自不可僅以債務人之
    主張為斷，而應參酌消費者債務清理條例消第64條之2第1項
    關於同條例第64條第2項第4款所稱必要生活費用之認定標準
    定之，方屬允洽。次按，債務人必要生活費用，以最近1年
    衛生福利部或直轄市政府所公告當地區每人每月最低生活費
    1.2倍定之，消費者債務清理條例第64條之2第1項定有明文
    。復按債務人為使其有經濟復甦更生之機會，自應以誠實及
    信用之原則面對自己之債務，積極勉力謀求更生償債方案，
    除應積極開源努力勤奮工作以增加收入償還債務外，尚須節
    流儉樸其生活需求而適當控制其生活費用支出，以達成勉力
    履行債務。而參酌臺南市110年度之每人每月最低生活費為1
    3,304元，該生活費標準係按照政府最近1年平均每人消費支
    出（包括食品費、衣著鞋襪費、房租水電費、家居管理費、
    醫療保健費、交通通訊費、娛樂教育費及雜項支出）百分之
    60訂定，故消費者債務清理條例事件之債務人每月生活費標
    準自堪以最近1年衛生福利部或直轄市政府所公告當地區每
    人每月最低生活費1.2倍即15,965元計之【計算式：13,304×
    1.2】。是債務人主張每月必要生活費用為15,965元，應屬
    合理。
　㈢另債務人之父甲○○出生於00年，逾法定退休年齡、為極重度
    身心障礙，109年度無收入、未領取補助、名下有房屋、田
    賦、土地、汽車、投資共15筆財產，財產總額14,634,294元
    等節，有其戶籍謄本、臺南市政府社會局函文、身心障礙證
    明、109年度所得資料、稅務電子閘門財產所得調件明細表
    在卷可查(見本院卷第15、69、87頁，禁閱卷第17至21頁)，
    本院審酌甲○○名下不動產價值，認甲○○並非不能維持生活而
    無謀生能力之人，依前開說明，應無受扶養之必要，債務人
    之主張，自無可採；再者，債務人之母丙○○出生於00年，逾
    法定退休年齡，109年度收入174,354元、未領取補助、名下
    有房屋、土地各1筆，財產總額1,984,500元等節，有其戶籍
    謄本、臺南市政府社會局函文、109年度所得資料、稅務電
    子閘門財產所得調件明細表在卷可查(見本院卷第15、69頁
    ，禁閱卷第23至24頁)，本院審酌丙○○之收入每月約14,530
    元【計算式：174,354元12月，元以下四捨五入】及名下不
    動產價值，認丙○○並非不能維持生活而無謀生能力之人，依
    前開說明，應無受扶養之必要，債務人之主張，自無可採；
    至債務人之未成年子女王○賢、王○芹分別係93、95年出生，
    上開2人均無收入、名下無財產等節，有戶籍謄本、109年度
    所得資料在卷可查(見禁閱卷第13、15、25、27頁)，其2人
    尚未成年自有受債務人扶養之必要，則依上開每月必要生活
    支出為基準，及扶養義務人除債務人外，尚有其母陳子慧需
    平均負擔，依此計算每月債務人應支出之扶養費為15,965元
    【計算式：15,965元2人2人】。是債務人主張每月扶養子
    女之費用1人約8,000元，2人約16,000元，仍應以15,965元
    計之，方屬可採。
　㈣綜上，債務人平均每月實領薪資為51,519元，扣除每月生活
    基本費用15,965元及扶養子女之費用15,965元，尚餘19,589
    元【計算式：51,519元－債務人生活費15,965元－未成年子女
    扶養費15,965元】。　　
　㈤而債務人積欠遠東銀行、元大商業銀行股份有限公司共206,6
    10元、最大金融機構遠東銀行提供120期、每月每期還款2,1
    92元、年利率5%還款方案乙節，有債務人之財團法人金融聯
    合徵信中心報告、遠東銀行前置調解債權明細表(見調字卷
    第23至27頁、第85至89頁)在卷可稽。又債務人積欠裕融企
    業股份有限公司(下稱裕融公司)392,745元、乙○○625,000元
    【按乙○○於109年11月2日與債務人成立訴訟上和解，其等合
    意總給付金額為57萬元，由債務人每月還5千元，若債務人
    未依約履行，則加計違約金10萬元，因債務人未依和解契約
    清償，故債務金額總計67萬元，乙○○僅受償45,000元，見調
    字卷第51、53、83頁】，若比照遠東銀行之還款方案，債務
    人每月需還款約8,481元【計算式：(392,745元＋625,000元)
    120期，元以下四捨五入】；若裕融公司比照遠東銀行之還
    款方案，乙○○按和解契約每月清償5,000元，債務人每月需
    還款約8,273元【計算式：(392,745元120期)＋5,000元，元
    以下四捨五入】；若裕融公司、乙○○透過強制執行程序，債
    務人每月扣薪約17,173元【計算式：51,519元1/3】。
　㈥縱上，債務人平均每月實領薪資為51,519元，扣除每月基本
    生活費及扶養費，餘款19,589元，再清償裕融公司、乙○○之
    債務8,481元、或8,273元、或17,173元後，均無不能清償最
    大債權金融機構遠東銀行120期、每月每期還款2,192元之還
    款方案，本件殊難認債務人有不能清償債務之情事。
四、綜上所述，債務人本件聲請與消債條例第3條規定之要件不
    符，依前揭說明，債務人所為本件更生之聲請，不應准許，
    應予駁回，爰裁定如主文。
中　　華　　民　　國　　110 　年　　12　　月　　21　　日
                  民事第三庭    法  官　王淑惠
以上正本證明與原本無異。
如對本裁定抗告須於裁定送達後10日內向本院提出抗告狀，並繳
納抗告裁判費新臺幣1,000元。
中　　華　　民　　國　　110 　年　　12　　月　　21　　日
                                書記官　洪凌婷